【裁判字號】    98,訴,1369
【裁判日期】    991207
【裁判案由】    妨害自由
【裁判全文】
臺灣臺南地方法院刑事判決              98年度訴字第1369號
公  訴  人  臺灣臺南地方法院檢察署檢察官
被      告  吳順泰
上列被告因妨害自由案件，經檢察官提起公訴（98年度偵字第33
83號），本院判決如下：
    主  文
吳順泰共同犯剝奪他人行動自由罪，累犯，處有期徒刑捌月。
    事  實
一、吳順泰前因貪污治罪條例案件，經臺灣高雄地方法院以90年
    度訴字第725號判決有期徒刑10月確定，於民國93年8月6日
    縮短刑期執畢出監。詎其猶不知悔改，因蘇宏民(另行審結)
    前為黃張玉心處理事務，黃張玉心積欠約定給付之報酬，而
    致蘇宏民心生不滿，蘇宏民為達逼迫黃張玉心給付前開款項
    之目的，竟與吳順泰共同基於剝奪他人行動自由之犯意聯絡
    ，於98年1月15日下午4時許，由蘇宏民駕駛車號XR-2081號
    自用小客車搭載吳順泰，至臺南縣官田鄉○○縣道南116線
    與嘉南大圳北幹線水圳路口前，見黃張玉心騎乘車號
    H6U-638 號重型機車自前方駛來時，吳順泰即先以開車門撞
    倒黃張玉心之強暴方式將黃張玉心攔下，蘇宏民及吳順泰竟
    進而不顧黃張玉心反對，共同強拉黃張玉心進入前開自用小
    客車後座內而與吳順泰同座，蘇宏民隨即駕駛該自用小客車
    將黃張玉心載往臺南縣六甲鄉之南元農場要求黃張玉心協商
    前開債務問題。嗣同日下午5時許，因黃張玉心應允給付蘇
    宏民、吳順泰款項後，二人始將黃張玉心載至南元農場門口
    並同意讓黃張玉心返家，且告知黃張玉心渠等將於同日晚間
    7時許前來取款，以此方式剝奪黃張玉心行動自由約計1 小
    時，嗣經黃張玉心脫困後報警處理，始悉上情。
二、案經黃張玉心訴由臺南縣警察局麻豆分局報告臺灣臺南地方
    法院檢察署檢察官偵查提起公訴。
    理  由
一、訊據被告吳順泰固不否認「有於98年1月15日下午4時許，由
    蘇宏民駕駛車號XR-2081號自用小客車搭載吳順泰，至臺南
    縣官田鄉○○縣道南116線與嘉南大圳北幹線水圳路口前，
    見黃張玉心騎乘車號H6U-638號重型機車自前方駛來時，吳
    順泰即先以開車門將黃張玉心攔下。嗣後由黃張玉心與吳順
    泰共同坐在後座，由蘇宏民駕駛自小客車將黃張玉心載往臺
    南縣六甲鄉之南元農場要求黃張玉心協商前開債務問題。同
    日下午5時許，因黃張玉心應允給付蘇宏民、吳順泰款項後
    ，二人將黃張玉心載至南元農場門口並同意讓黃張玉心返家
    ，且告知黃張玉心渠等將於同日晚間7時許前來取款。」，
    惟矢口否認有妨害自由犯行，並辯稱：並沒有開車門撞黃張
    玉心，因為水圳的寬度只容一台車出入，兩台車子無法閃避
    ，我剛好開車門，她才會摔倒。而且因為我們兩人不認識，
    所以她才會怕我。我們確實有將她帶到南元農場協商債務，
    但並不是逼她云云。然查：
  (一)訊據證人即被害人黃張玉心於本院審理時具結後證稱：「
    98年1月15日有騎機車經過嘉南大圳附近」、「騎到嘉南大
    圳那邊的時候，有看到蘇宏民」、「他們車子往北開，我要
    往南就遇到了，他將車門打開撞倒我」、「蘇宏民的朋友抱
    著我，很痛，硬拉我，我不要」、「抱往車上，硬要把我塞
    進去，我就喊「救人」，他就從前門下來把我拉到後面，硬
    要把我塞進去，我頭進去，腳沒有進去，我一直喊救人，有
    兩個人聽到，有一個人不敢出來作證」、「蘇宏民是後來我
    人進去，腳沒進去的時候把我塞進去的」、「車門是被告蘇
    宏民關的，他的朋友坐在車內硬把我拖進去，那都有傷痕，
    有診斷書」、「上車後，蘇宏民開車，蘇宏民的朋友坐在後
    面抱著我，把我的頭壓在椅子下，不讓我看路」、「把我的
    頭壓在椅子下，不讓我看到他們把我載去何處，最後把我載
    去南元農場，要放我走的時候我才知道是南元農場」、「是
    他們載我去的，載去那邊我很害怕」、「我跟他說我要領6
    萬元給他，他說要15萬元，我就說好，不然就在那邊會被他
    打」等語。顯見被害人並非自願與被告等人前去南元農場，
    否則何需由被告吳順泰與蘇宏民聯手，由吳順泰將被害人黃
    張玉心抱進汽車後座，再由蘇宏民將被害人的腳塞進車箱內
    。
  (二)再者，證人何明浩於本院審理時亦證稱：「我在去魚塭路上
    ，聽到被害人喊救命，我就跟她先生說。我有看到一台車子
    ，我就記下車牌」、「我有看到兩個男人。他們其中有一個
    人從駕駛座出來，繞到車子右後方，推一個人進去」、「我
    看到駕駛座的那個人出來推黃張玉心進去，黃張玉心喊救命
    ，然後駕駛座的那個人就跑進車開車走了」、「因為我每天
    都會經過他們的養豬場，我知道她的聲音，所以我才去跟她
    先生講，問他是否是他的老婆」、「我只有看到一個駕駛下
    來，到後面開門推黃張玉心，把她關進去」、「我看到的時
    候是一部分，腳還沒進去，身體進去車子裡了」等語。證人
    何明浩所敘見證被害人黃張玉心遭強押上車之經過，與被害
    人黃張玉心自述其遭被告等人駕車攔阻以及強押上車之後段
    被害經過大致相符，足認被害人黃張玉心確實是遭被告吳順
    泰與蘇宏民以汽車攔阻並強押上車。
  (三)另共同被告蘇宏民於本院99年9月6日審理時亦已供承：「我
    下車看到他們兩個人時，吳順泰與黃張玉心已經都坐在車上
    ，只是黃張玉心的腳在車外」、「我有把黃張玉心的腳推進
    去」等語，足見被害人黃張玉心以及證人何明浩所稱，黃張
    玉心的腳是被人強塞進車中，確屬事實。
  (四)又據共同被告蘇宏民自承，是因為受黃張玉心的委託，處理
    六合彩簽賭賭金事宜，自認所取得之報酬太少，才與吳順泰
    一起去找黃張玉心，要黃張玉心再多給一些錢。然依上揭證
    人即被害人黃張玉心之證述以及證人何明浩之證述可知，黃
    張玉心根本不想與被告等人一起走，故而被告吳順泰與共同
    被告蘇宏民乃共同以強暴之方式，強行將黃張玉心押進車內
    ，載往南元農場，直至黃張玉心應允再給付被告蘇宏民15
    萬元，始解除對黃張玉心的限制，讓黃張玉心離去。對於上
    開犯罪事實，雖被告吳順泰否認犯行，然有證人即告訴人黃
    張玉心、證人何明浩於警詢及偵查以及本院審理中之證詞可
    佐，復有監視錄影翻拍照片及現場照片、共同被告吳順泰持
    用之門號0000000000號行動電話通聯紀錄在卷可佐，足認被
    告吳順泰犯行已臻明確，應依法論科。
二、核被告所為係犯刑法第302條第1項剝奪他人行動自由罪。被
    告吳順泰與共同被告蘇宏民就上開犯行間，有犯意聯絡及行
    為分擔，為共同正犯。查被告吳順泰有犯罪事實欄所載之科
    刑及執行資料，有臺灣高等法院被告全國前案紀錄表1份在
    卷可憑，其於5年內再犯本件有期徒刑以上之罪者，為累犯
    ，依法加重其刑。爰審酌被告吳順泰因受共同被告蘇宏民之
    邀約，與蘇宏民前去找告訴人黃張玉心所討受託處理賭債糾
    紛之報酬，竟以剝奪告訴人自由之方式，自行處理此一報酬
    糾紛，其行為實不可取，又被告吳順泰於妨害黃張玉心自由
    過程中，僅因遭黃張玉心出言責罵，即動手毆打傷害告訴人
    黃張玉心(傷害部分業經和解而撤回告訴)，且犯後始終否認
    犯行，未賠償告訴人所受損害等一切情狀，檢察官具體求處
    有期徒刑8月，尚屬適當，爰量處如主文所示之刑。
據上論斷，應依刑事訴訟法第299條第1項前段、刑法第302條第1
項、第28條、第47條第1項，判決如主文。
本案經檢察官孫昱琦到庭執行職務。
中    華    民    國    99    年    12    月     7    日
                  刑事第一庭  審判長法  官  夏金郎
                                    法  官  洪士傑
                                    法  官  鄭銘仁
以上正本證明與原本無異。
如不服本判決應於收受本判後10日內向本院提出上訴書狀，並應
敘述具體理由。其未敘述上訴理由者，應於上訴期間屆滿後20日
內向本院補提理由書狀（均須按他造當事人之人數附繕本）「切
勿逕送上級法院」。
                                    書記官  郭勝華
中    華    民    國    99    年    12    月    13    日
附記：
中華民國刑法第302條第1項
私行拘禁或以其他非法方法，剝奪人之行動自由者，處 5 年以
下有期徒刑、拘役或 3 百元以下罰金。

司法院資訊處製作；財團法人民間司法改革基金會備份。
